【裁判字號】    98,簡上,22
【裁判日期】    980525
【裁判案由】    損害賠償
【裁判全文】
臺灣高雄地方法院民事判決              98年度簡上字第22號
上  訴  人  鐘城工業股份有限公司
兼法定代理  己○○
人
被  上訴人  庚○○
            戊○○
            丁○○
            壬○○
                        之1號
            丙○○
                        弄2號
            辛○○
                        樓
            乙○○
            甲○○
上列當事人間損害賠償事件，上訴人對於民國97年5 月30日本院
鳳山簡易庭97年度鳳簡字第860 號第一審判決提起上訴，本院於
民國98年5月11日言詞辯論終結，判決如下：
    主  文
上訴駁回。
第二審訴訟費用由上訴人負擔。
    事實及理由
一、被上訴人經合法通知，均無正當理由未於言詞辯論期日到庭
    ，復核無民事訴訟法第386 條所列各款之情形，爰依上訴人
    之聲請，由其一造辯論而為判決。
二、上訴人起訴主張：上訴人己○○為上訴人鐘城工業股份有限
    公司（下稱鐘城公司）之法定代理人，被上訴人均係己○○
    之親戚，於民國79年間任職於鐘城公司，嗣於86年間離職，
    被上訴人任職於鐘城公司期間，竟利用職務之便，向己○○
    騙取新臺幣（下同）10萬元，及盜領鐘城公司現金30萬元，
    雖經上訴人先後提起民事訴訟，惟該等訴訟均因訴外人即己○○之配偶鄧美卿出庭做偽證以致敗訴，上訴人已另提刑事
    訴訟救濟等情。為此，爰依侵權行為之法律關係，請求被上
    訴人連帶賠償損害。並於原審聲明：被上訴人應連帶給付上
    訴人40萬元，及自88年7 月19日起至清償日止按週年利率百
    分之五計算之利息。
三、被上訴人庚○○及丙○○具狀則以：上訴人曾分別以本件相
    同事實對伊等提起損害賠償之訴，前經本院以94年度重訴字
    第190 號、95年度重訴字第359 號判決上訴人敗訴確定，該
    兩件訴訟與本件屬同一事件，故本件為前案確定判決效力所
    及，上訴人自不得再提起本訴等語，資為抗辯，被上訴人吳
    秀卿具狀辯以：庚○○及辛○○與鐘城公司間債務之糾紛與
    伊全然無涉等語，並均於原審聲明：上訴人之訴駁回。
四、原審經審理結果，駁回上訴人之請求。上訴人提起上訴，除
    援引於原審之主張與陳述外，另補稱：戊○○、丁○○、壬○○、辛○○、乙○○及甲○○等人（下稱戊○○等人）事
    後共同來向伊說不要再繼續訴訟，故伊認為戊○○等人與庚○○、丙○○係共同詐騙伊等情，並於本院聲明：（一）原
    判決廢棄。（二）被上訴人應連帶給付上訴人40萬元，及自
    88 年10 月10日起至清償日止，按週年利率百分之五計算之
    利息。庚○○、丙○○及吳秀卿除援引原審之主張及陳述外
    ，並分別具狀補陳：鐘城公司對伊等所提起毀損、詐欺、偽
    造有價證券及偽造文書等告訴，均經臺灣高雄地方法院檢察
    署（下稱高雄地檢署）檢察官為不起訴處分確定，益證上訴
    人主張顯無理由；庚○○及丙○○既未侵害上訴人之權利，
    則無由責令吳秀卿負連帶損害賠償責任等語，爰均於本院聲
    明：上訴駁回。戊○○、丁○○、壬○○、辛○○及乙○○
    則未於原審及本院言詞辯論期日到場，亦未提出書狀作任何
    聲明或陳述。
五、經上訴人同意不爭執之事項為：上訴人前分別以：「(一)丙○○因即將生產而上班至86年1 月底，竟謊稱離職後沒有工作
    ，上訴人同情其將無工作，特別贈予丙○○10萬元之慰問金
    ，惟事後卻發現庚○○及丙○○已於86年2 月間在外成立新
    公司，致遭詐騙10萬元。(二)庚○○於88年10月10日，以土地
    信託登記於其名下之收取佣金為由，自鐘城公司盜領保險金
    30 萬 元」等情，先後對庚○○及丙○○提起損害賠償之訴
    ，經本院及臺灣高等法院高雄分院以94年度重訴字第190 號
    （己○○對庚○○及丙○○提起訴訟）、95年度重訴字第35
    9 號、96年度上易字第229 號（鐘城公司對庚○○及丙○○
    提起訴訟，下合稱前爭執事件）判決駁回均確定（下合稱前
    爭執判決）。
六、本院認兩造爭執之事項為：(一)就庚○○及丙○○部分是否有
    一事不再理之適用？(二)戊○○等人是否有共同侵權行為而應
    負連帶責任？茲就上開爭點分別論述如下：
  (一)就庚○○及丙○○部分是否有一事不再理之適用？
    按訴訟標的於確定之終局判決中經裁判者，除法律別有規定
    外，當事人不得就該法律關係更行起訴，惟訴訟上所謂一事
    不再理之原則，乃指同一事件已有確定之終局判決者而言。
    其所謂同一事件，必同一當事人就同一法律關係而為同一之
    請求，若此三者有一不同，即不得謂為同一事件，自不受確
    定判決之拘束，最高法院19年上字第278 號判例意旨參照。
    查上訴人前曾分別以：「1.丙○○因即將生產而上班至86年
    1 月底，竟謊稱離職後沒有工作，上訴人同情其將無工作，
    特別贈予丙○○10萬元之慰問金，惟事後卻發現庚○○及丙○○已於86年2 月間在外成立新公司，致遭詐騙10萬元。2.
    庚○○於88年10月10日，以土地信託登記於其名下之收取佣
    金為由，自鐘城公司盜領保險金30萬元」等情，先後對庚○○及丙○○提起損害賠償之訴，並經前爭執判決駁回確定乙
    節，業如前述。而按上訴人於提起本件訴訟之前，既對庚○○及丙○○以同一事實及法律關係為相同之請求，且經判決
    確定，揆諸上開說明，上訴人即應受一事不再理原則之拘束
    ，不得就同一訴訟標的於本件再行請求。是上訴人此部分上
    訴，顯屬無據。
  (二)戊○○等人是否有共同侵權行為而應負連帶責任？
    次按侵權行為為原因，請求回復原狀或賠償損害者，應就其
    權利被侵害之事實負立證之責；損害賠償之債，以有損害之
    發生及有責任原因之事實，並二者之間，有相當因果關係為
    成立要件。故原告所主張損害賠償之債，如不合於此項成立
    要件者，即難謂有損害賠償請求權存在（最高法院19年上字
    第38號及48年台上字第481 號判例意旨參照）。己○○固主
    張：因戊○○等人共同叫伊不要再告庚○○及丙○○了，故
    伊認為戊○○等人是與庚○○、丙○○共同詐騙伊的錢云云
    ，惟此為吳秀卿所否認，揆諸前開說明，即應由上訴人就其
    指訴之侵權行為乙節，負舉證證明之責。經查，上訴人迄未
    提出相關證據資料以供本院調查審認，則其主張上情，即難
    遽採。此外，參酌其前就上揭2.之同一原因事實對戊○○等
    人提起詐欺等告訴，經高雄地檢署檢察官為不起訴處分確定
    乙節，有高雄地檢署94年度核退偵字第687 號、95年度偵續
    一字第18號、96年度偵字第30523 號不起訴處分書，及臺灣
    高等法院高雄分院檢察署再議駁回處分書影本各1 份在卷可
    參（見本院卷第110 至122 頁），益堪認上訴人之主張無據
    ，自無從為其有利之認定。
七、綜上，上訴人對庚○○及丙○○之請求部分有違一事不再理
    之原則，另對戊○○等人主張本件侵權行為之原因事實，均
    未能舉證證明之，是其主張依共同侵權行為損害賠償之法律
    關係，請求被上訴人連帶賠償上開金額，均無理由，應予駁
    回。原審就此為上訴人敗訴之判決，核無違誤，上訴人上訴
    意旨，猶執前詞，指摘原審判決不當，求予廢棄改判，皆為
    無理由，應駁回其上訴。
八、據上論結，本件上訴為無理由，依民事訴訟法第436 條之1
    第3 項、第463 條、第385 條第1 項前段、第449 條第1 項
    、第78條、第85條第1 項，判決如主文。
中    華    民    國    98    年    5     月    25    日
            民事第五庭  審判長法  官  李昭彥
                              法  官  賴文姍
                              法  官  鄭凱文
正本係照原本作成。
本判決不得上訴。
中    華    民    國    98    年    5     月    25    日
                              書記官  張家瑜


司法院資訊處製作；財團法人民間司法改革基金會備份。
